臺灣高雄地方法院刑事判決　　　　　　　96年度訴字第2044號
公　訴　人　臺灣高雄地方法院檢察署檢察官
被　　　告　甲○○
上列被告因違反毒品危害防制條例案件，經檢察官提起公訴（96
年度毒偵緝字第193 號）及移送併辦（96年度毒偵字第4613號）
，本院合議庭裁定由受命法官獨任進行簡式審判程序，判決如下
：
    主  文
甲○○施用第一級毒品，累犯，處有期徒刑壹年貳月。
    事  實
一、甲○○前於民國88年間因施用毒品案件，經本院裁定送觀察
    、勒戒後，認有繼續施用之傾向，而再裁定送強制戒治，於
    89年9 月7 日執行完畢，並經臺灣高等法院高雄分院分別判
    處有期徒刑1 年2 月、8 月，定其應執行刑1 年6 月確定。
    又分別因轉讓毒品及施用毒品案件，經本院各判處有期徒刑
    1 年確定，並定應執行有期徒刑2 年9 月確定，甫於93年3
    月23日縮短刑期執行完畢；又於94年間因施用毒品案件，經
    本院分別判處有期徒刑8 月、1 年4 月，並定應執行刑1 年
    11月確定，甫於95年12月14日縮短刑期假釋出監（與本件尚
    不構成累犯），猶不知悔改。竟仍於前述觀察、勒戒執行完
    畢釋放後5 年內再因犯施用毒品罪而遭判刑後，復基於施用
    第一級毒品海洛因之犯意，於96年1 月25日早上8 時許起至
    同年5 月10日下午4 時許止，在其位於高雄市○○區○○街
    13巷1 弄4 號住處內，以針筒注射之方式，平均每天施用1
    、2 次之頻率，而施用第一級毒品海洛因多次。嗣分別下列
    時、地，為警查獲：
（一）於96年1 月25日、96年2 月8 日，經警通知其前往採尿送
      檢驗，結果均呈海洛因代謝後嗎啡之陽性反應，始悉上情
      。
（二）於96年5 月3 日上午8 時30分許，在高雄市○○區○○街
      13巷1 弄4 號住處為警查獲，經警徵得其同意後採尿送檢
      驗，結果呈海洛因代謝後嗎啡之陽性反應，始悉上情。
（三）於96年5 月10日下午5 時30分許，在高雄市小港區○○○
      路302號前為警查獲，經警徵得其同意後採尿送檢驗，結
      果呈海洛因代謝後嗎啡之陽性反應，始悉上情。
二、案經臺灣高雄地方法院檢察署觀護人簽分後偵查起訴及移送
    併辦。
    理  由
一、本件被告甲○○所犯為死刑、無期徒刑或最輕本刑為3 年以
    上有期徒刑以外之罪，其於準備程序中就被訴事實為有罪之
    陳述，經法官告知簡式審判程序之旨，並聽取公訴人及被告
    之意見後，依刑事訴訟法第273 條之1 第1 項規定，裁定由
    受命法官獨任進行簡式審判程序，合先敘明。
二、上揭事實，業據被告甲○○於本院審理中坦承不諱，且其分
    別於96年1 月25日、96年2 月8 日、96年5 月3 日、96年5
    月10日所採驗之尿液，經送往高雄市立凱旋醫院及臺灣檢驗
    科技股份有限公司以GC/MS 方法（氣相層析/ 質譜儀法）檢
    驗，結果均確呈第一級毒品海洛因代謝後嗎啡之陽性反應，
    此有該醫院96年5 月21日及該公司96年2 月6 日、96年3 月
    1 日濫用藥物尿液檢驗報告共4 紙在卷可稽，足認被告上開
    自白確與事實相符，洵堪採為論罪科刑之依據。
三、按毒品危害防制條例於92年7 月9 日修正公布，自93年1 月
    9 日施行，其中第20條、第23條將施用毒品之刑事處遇程序
    ，區分為「初犯」及「5 年內再犯」、「5 年後再犯」，依
    其立法理由之說明：「初犯」，經觀察、勒戒或強制戒治後
    ，應為不起訴處分或不付審理之裁定；經觀察、勒戒或強制
    戒治執行完畢釋放後，「5 年內再犯」者，因其再犯率甚高
    ，原實施之觀察、勒戒及強制戒治既已無法收其實效，爰依
    法追訴或裁定交付審理。至於經觀察、勒戒或強制戒治執行
    完畢釋放後，「5 年後再犯」者，前所實施之觀察、勒戒或
    強制戒治已足以遮斷其施用毒品之毒癮，為期自新及協助其
    斷除毒癮，仍適用「初犯」規定，先經觀察、勒戒或強制戒
    治之程序。從而依修正後之規定，僅限於「初犯」及「5 年
    後再犯」二種情形，始應先經觀察、勒戒或強制戒治程序。
    倘被告於5 年內已再犯，經依法追訴處罰，縱其第3 次（或
    第3 次以上）再度施用毒品之時間，在初犯經觀察、勒戒或
    強制戒治執行完畢釋放5 年以後，已不合於「5 年後再犯」
    之規定，且因已於「5 年內再犯」，顯見其再犯率甚高，原
    實施觀察、勒戒或強制戒治，已無法收其實效，即應依該條
    例第10條處罰。（最高法院95年第7 次刑事庭會議決定意旨
    、95年度台非字第65號刑事判決意旨參照）。查本件被告於
    88年間因施用毒品案件，經本院裁定送觀察、勒戒後，認有
    繼續施用之傾向，而再裁定送強制戒治，甫於89年9 月7 日
    縮刑期滿執行完畢。又於94年間因施用毒品案件，經本院分
    別判處有期徒刑8 月、1 年4 月確定等情，有臺灣高等法院
    被告前案紀錄表1 份在卷可按，其於觀察勒戒、強制戒治執
    行完畢釋放後5 年內有再犯施用毒品之情事，揆諸上揭說明
    ，雖本次施用海洛因之犯行距初犯經觀察勒戒、強制戒治執
    行完畢釋放日已逾5 年，自應依法論罪科刑。是本件事證明
    確，被告犯行堪予認定。
四、按海洛因係屬毒品危害防制條例第2 條第2 項第1 款所稱之
    第一級毒品，依法不得施用。核被告甲○○所為，係犯毒品
    危害防制條例第10條第1 項之施用第一級毒品罪。其持有海
    洛因後，進而施用，其持有海洛因之低度行為應被其施用之
    高度行為所吸收，不另論罪。次按刑事法若干犯罪行為態樣
    ，本質上原具有反覆、延續實行之特徵，立法時既予特別歸
    類，定為犯罪構成要件之行為要素，則行為人基於概括之犯
    意，在密切接近之一定時、地持續實行之複次行為，倘依社
    會通念，於客觀上認為符合一個反覆、延續性之行為觀念者
    ，於刑法評價上，即應僅成立一罪。學理上所稱「集合犯」
    即屬之（最高法院95年度台上字第1079號判決意旨參照）。
    由於毒品本具成癮性（毒品危害防制條例第2 條第1 項參照
    ），施用者一經上癮，即難戒斷，在其主觀依賴毒品之心理
    下，須持續、密接施用毒品以解癮，再犯率高，否則難以承
    受毒癮發作之痛苦，且施用次數、重量通常與施用毒品期間
    成正比，各次施用毒品之間隔愈趨密集，是施用毒品行為，
    本質上具有反覆實施之行為特性，依社會通念，客觀上符合
    一個反覆、延續性之行為觀念，依上開判決意旨，施用毒品
    應為「集合犯」甚明。查本件被告已於審理中自承：平均約
    每天施用1 、2 次海洛因等語（詳本院卷96年6 月21日準備
    程序筆錄），因被告施用毒品之間隔甚短，顯係於密切接近
    之時間內多次施用毒品，主觀上已對毒品產生依賴，各次施
    用毒品應非分別起意，在評價上應依集合犯論以一罪。又本
    件被告曾因施用毒品案件，經臺灣高等法院高雄分院分別判
    處有期徒刑1 年2 月、8 月，並定其應執行刑1 年6 月確定
    。又分別因轉讓毒品及施用毒品案件，經本院各判處有期徒
    刑1 年確定，並定應執行有期徒刑2 年9 月確定，甫於93年
    3 月23日縮刑期滿執行完畢等情，有臺灣高等法院被告前案
    紀錄表1 份附卷可稽，其於前開有期徒刑執行完畢後5 年內
    ，再故意犯本件有期徒刑以上之罪，為累犯，應依刑法第47
    條第1 項之規定加重其刑。爰審酌被告前已因施用毒品案件
    經觀察、勒戒及法院判刑後，本應徹底戒除毒癮，不料其仍
    繼續施用毒品，已如上述，且其於94年間因施用毒品案件，
    經本院分別判處有期徒刑8 月、1 年4 月，並定應執行刑1
    年11月確定，甫於95年12月14日縮短刑期假釋出監（與本件
    尚不構成累犯），有台灣高等法院被告前案紀錄表1 份在卷
    可按，猶不知戒絕，竟於假釋期間，再犯本件施用第一級毒
    品犯行，顯見其並無戒除毒害之決心，本不宜寬貸；惟念其
    犯後坦承犯行，且施用毒品乃自戕一己之身體健康，並具有
    病患性人格之特質，其行為本身對社會所造成之危害並非直
    接、鉅大等一切情狀，量處如主文所示之刑，以資懲儆。
據上論斷，應依刑事訴訟法第273 條之1 第1 項、第284 條之1
、第299 條第1 項前段，毒品危害防制條例第10條第1 項，刑法
第11條前段、第47條第1 項，判決如主文。
本案經檢察官乙○○到庭執行職務
中　　華　　民　　國　　96　　年　  6 　　月　  25  　日
                  刑事第八庭  法  官　王俊彥
如不服本判決，應於收受送達後10日內向本院提出上訴書狀。
以上正本證明與原本無異。
中　　華　　民　　國　　96　　年　　6 　　月　　25　　日
                              書記官  鄭永媚
附錄本判決論罪之法條：
毒品危害防制條例第10條第1項
施用第一級毒品者，處6 月以上5 年以下有期徒刑。
